臺灣彰化地方法院刑事裁定　　　　　　　95年度聲判字第24號
聲　請　人　甲○○
代　理　人　劉惠利律師
被　　　告　丙○○
　　　　　　乙○○
上列聲請人因告訴被告偽造文書等案件，不服臺灣高等法院臺中
分院檢察署檢察長駁回再議之處分（九十五年度上聲議字第九一
六號），聲請交付審判，本院裁定如下：
    主  文
聲請駁回。
    理  由
一、聲請交付審判意旨：如附件之刑事聲請交付審判狀影本所載
    。
二、按告訴人不服上級法院檢察署檢察長或檢察總長認再議為無
    理由而駁回之處分者，得於接受處分書後10日內委任律師提
    出理由狀，向該管第一審法院聲請交付審判。法院認為交付
    審判之聲請不合法或無理由者，應駁回之，刑事訴訟法第
    258條之1、第258條之3第2項前段分別定有明文。又按刑事
    訴訟法於91年2月8日經修正公布，新增前述第258條之1，此
    乃對於「檢察官不起訴或緩起訴裁量權」制衡之一種外部監
    督機制，此時，法院僅在就檢察官所為不起訴或緩起訴之處
    分是否正確加以審查，以防止檢察機關濫權，依此立法精神
    ，法院就聲請交付審判案件之審查，所謂「得為必要之調查
    」，其調查證據之範圍，自應以偵查中曾顯現之證據為限，
    不可就告訴人新提出之證據再為調查，亦不可蒐集偵查卷以
    外之證據。又依新修正刑事訴訟法第260條對於不起訴處分
    已確定或緩起訴處分期滿未經撤銷者得再行起訴之規定，其
    立法理由說明，本條所謂不起訴處分已確定者，係包括「聲
    請法院交付審判復經駁回者」之情形在內，則法院就聲請交
    付審判案件之審查，所謂「得為必要之調查」，其調查證據
    範圍，自更應以偵查中曾顯現之證據為限，不得就告訴人新
    提出之證據再為調查，亦不可蒐集偵查卷以外之證據，否則
    ，將與刑事訴訟法第260條之再行起訴規定，混淆不清（臺
    灣高等法院91年4月25日第1次刑庭庭長法律問題研究會議結
    論意旨參照），合先敘明。
三、本件聲請人即告訴人甲○○告訴：被告乙○○、丙○○係父
    子關係，而被告丙○○與告訴人甲○○為夫妻關係。緣被告
    丙○○與告訴人甲○○於民國90年7月6日結婚，婚後數日，
    被告丙○○知悉告訴人甲○○婚前於彰化縣溪湖鎮溪湖郵局
    帳戶存有新台幣（下同）100萬元之定期存款，竟與被告乙○○共同基於意圖為自己不法所有之犯意聯絡及行為分擔，
    未徵得告訴人甲○○之同意，竊取告訴人甲○○存放於房間
    內之身分證、印章、存摺、定期儲金存單及金飾（價值約5
    萬元），並於91年8月30日，持上開身分證、印章、存摺、
    定期儲金存單，前往中華郵政股份有限公司溪湖郵局，盜用
    告訴人甲○○之印章於上開定期儲金存款單及存摺提款單上
    ，致使上開郵局承辦人員誤以為業經告訴人甲○○授權提款
    而陷入錯誤，而將上開款項己付給被告丙○○、乙○○2人
    。嗣於94年10月間，被告丙○○向法院提起離婚訴訟後，始
    知悉上情。因認被告乙○○、丙○○共同涉有刑法第320條
    竊盜、第216條之行使第210條偽造私文書及第339條第1項之
    詐欺取財等罪嫌提出告訴。被告乙○○、丙○○所涉屬刑法
    第320條第1項之竊盜罪，因告訴人甲○○係被告丙○○之配
    偶，被告張永超之媳婦，為一親等之姻親，依同法第324條
    之規定，須告訴乃論，聲請人甲○○於95年5月25日在臺灣
    彰化地方法院檢察署偵訊時，已當庭就竊盜部分撤回告訴，
    依刑事訴訟法第252條第5款之規定，此部份已為不起訴之處
    分；至偽造文書及詐欺取財罪嫌部分，前經臺灣彰化地方法
    院檢察署檢察官認：（一）按犯罪事實應依證據認定之，無
    證據不得認定犯罪事實，刑事訴訟法第154條第2項定有明文
    。再認定不利於被告之事實，須依積極證據，苟積極證據不
    足為不利於被告事實之認定時，即應為有利於被告之認定，
    更不必有何有利之證據。另告訴人之告訴，係以使被告受刑
    事訴追為目的，是其陳述是否與事實相符，仍應調查其他事
    實以資審認，始得為不利被告之認定。（二）本件訊之被告
    丙○○、乙○○固不否認曾持告訴人甲○○所有之身分證、
    印章、存摺、定期儲金存單，前往郵局辦理提款之事實，惟
    堅決否認涉有上揭偽造文書及詐欺取財之犯行，被告丙○○
    辯稱：伊是在經過告訴人甲○○授權後，始代告訴人去提款
    等語。另被告乙○○則辯稱：那是伊兒子及媳婦間的私事，
    伊不知情等語。經查：於95年5月25日偵訊時，告訴人甲○○自承：被告丙○○確實係在伊同意授權下，代伊去提領上
    開款項等語，核與被告丙○○所辯情節相符，應認被告丙○○、乙○○2人上開辯詞堪與採信。是被告丙○○、乙○○2
    人所為，即與偽造文書罪之犯罪構成要件有間，尚難以該罪
    相繩，又被告丙○○提取存款之手續未涉及偽造文書行為，
    從而本件亦不構成詐欺取財罪責。此外，復查無其他積極證
    據足資認定被告丙○○、乙○○2人有何犯行，尚難僅憑告
    訴人先前之指述，遽為不利於被告2人犯罪事實之認定，故
    原檢察官偵查結果，認本案因查無充分積極證據足以證明被
    告有如告訴人所指訴之犯行，應認渠等2人罪嫌均尚有不足
    ，故於95年6月8日以九十五年度偵字第五一七一號為不起訴
    處分。
四、又聲請人聲請再議意旨雖謂以：原檢察官通知聲請人於95年
    5月25日上午11時開庭，而觀庭期表，並無本件案號，聲請
    人在外等候，待偵查庭開門時，竟發現被告等、辯護人劉燕
    萍、陳美琴及書記官楊英杰一同步出法庭，書記官看到聲請
    人，私下對聲請人說檢察官發生車禍，現在人不在，檢察官
    認告訴之事實尚難起訴，希望聲請人能與對方和解，但因同
    日下午臺灣高等法院臺中分院聲請人尚有離婚事件要開庭，
    要求改天再和解，書記官聞之不悅，謂將向檢察官報告聲請
    人不願和解，致聲請人不敢離開原署，待至下午，聲請人向
    法警室報到，經引導至偵查庭，庭期表仍無本件案號，嗣原
    檢察官開庭時，並未進行事實調查，立即勸諭雙方和解，經
    原檢察官居中協調，補償金55萬元為民事上和解，對於刑事
    部分，聲請人要求依法偵辦，但原檢察官表示不要再追究，
    並拿出離婚協議書、偽造文書案件撤回告訴、離婚事件撤回
    上訴，要聲請人簽名蓋章，聲請人到庭外告知母親，由母親
    向原檢察官請求民刑分開處理，但原檢察官置之不理，並叫
    被告丙○○之律師、家屬帶聲請人到戶政事務所辦理離婚手
    續，再回原署，由原檢察官當場交給聲請人55萬元，結束開
    庭。原檢察官處理和解時不准聲請人母親參與，有失公允，
    尤其離婚協議對聲請人不利，又聲請人母親向原檢察官請求
    民刑分開處理，但原檢察官置之不理，且以胡鬧為由，下令
    強制拉出庭外，足見聲請人不是在自由意識下同意簽名蓋章
    ，原署之偵查殊有違誤，而與事實不符等情，指摘原不起訴
    處分不當。然臺灣高等法院臺中分院檢察署處分書（即九十
    五年度上聲議字第九一六號）駁回聲請人再議理由則謂以：
    經核聲請人告訴被告等竊盜罪嫌部分，業經聲請人於原偵查
    中撤回告訴，對於被告丙○○前往提領上開款項部分，確經
    其同意授權，為聲請人所是認，有訊問筆錄在卷足憑，則原
    不起訴處分理由核與卷證資料相符，原檢察官偵查結果，依
    法據為處分不起訴，洵無違誤。聲請人再議之聲請，對於原
    不起訴處分理由有何違誤，並無任何具體之指摘，徒對原檢
    察官勸諭雙方之和解，詳敘其過程，難認有理由，因此本案
    原檢察官偵查終結予以不起訴處分並無違法之情事等語，因
    而認再議之聲請為無理由，將聲請人再議之聲請駁回。
五、有關上開不起訴處分及駁回再議之理由暨事證，業經本院調
    閱前開卷宗核閱屬實，而本件聲請人再於聲請交付審判狀內
    （詳見附件影本所載）提出偵查庭時之錄音譯文，仍認：被
    告二人確有第216條之行使第210條偽造私文書及第339條第1
    項之詐欺取財等罪嫌，惟該譯文非偵查中曾顯現之證據，本
    院不得就告訴人新提出之證據再為調查，亦不可蒐集偵查卷
    以外之證據；且前開聲請人所提出交付審判之其他論述及理
    由，已經原駁回再議處分書指駁，尚不足以為被告二人不利
    之認定，是難認檢察官所為不起訴處分及駁回再議聲請之理
    由，有何違背經驗法則、論理法則或其他證據法則之情事。
六、綜上所述，本件前開不起訴處分及駁回再議理由暨事證，既
　　經本院調閱前開卷證核閱屬實，且聲請人如附件所示之聲請
　  交付審判之理由，已經前開不起訴處分書及駁回再議處分書
    論列說明為不起訴處分及駁回再議聲請之理由，且該理由復
    無何違背經驗法則、論理法則或其他證據法則之情事。本院
    因認本件並無聲請人所指得據以交付審判之事由存在。故聲
    請人聲請交付審判，為無理由，應予駁回。
七、依刑事訴訟法第258條之3第2項前段，裁定如主文。
中　　華　　民　　國　   96  　年　　1　  月　   22   　日
                  刑事第五庭    審判長法  官     許旭聖
                                      法  官     簡婉倫
                                      法  官     吳俊螢
以上正本證明與原本無異。
不得抗告。
中　　華　　民　　國   　96  　年　　1  　月　   23   　日
                                      書記官     林怡吟
